臺灣板橋地方法院刑事判決　　　　　　　　　　　　九十一年度訴字第一七四八號
　　公　訴　人　臺灣板橋地方法院檢察署檢察官
　　被　　　告　乙○○　男　四.
　　指定辯護人　甲○公設辯護人吳天明
右列被告因傷害致死案件，經檢察官提起公訴（九十一年度偵續字第一二七號），甲○判決如左：
    主  文
乙○○傷害人之身體，因而致人於死，處有期徒刑捌年。扣案之木棍壹支，沒收之。
    事  實
一、乙○○曾有違反麻醉藥品、施用毒品、竊盜、過失傷害等案件（尚不構成累犯）
    。其於民國（下同）九十一年一月十九日下午三時五十分許，在臺北縣中和市○○路一四三號「臺北市政府社會局收容所」廣場，與陳聰文發生口角，經駐衛警
    察丙○○制止後，陳聰文返回該所第三寢室，乙○○心有不甘，遂萌生傷害陳聰
    文之犯意，尾隨陳聰文返回寢室。於同日下午四時左右，在第三寢室內，乙○○
    與陳聰文發生扭打，乙○○並持自有木棍一支，朝陳聰文身體毆打，陳聰文不敵
    倒地，而受有右顳頂部二公分擦傷、臉右眼眶周圍紅腫三×四公分、胸部右上部
    平行條狀表淺瘀傷十公分、左上胸部有四條平行條狀表淺瘀傷各八公分、腸繫膜
    外傷三公分及腸繫膜血管破裂出血一千五百毫升以上之傷害。陳聰文因遭毆傷倒
    地吸入嘔吐物窒息，經送中山醫院轉臺北市立和平醫院急救無效，而於九十一年
    一月十九日下午五時二十三分死亡。嗣為警扣得上揭木棍一支。
二、案經臺灣板橋地方法院檢察署指定代行告訴人臺北市政府社會局訴請及臺北縣政
    府警察局中和分報請臺灣板橋地方法院檢察署檢察官偵查起訴。
    理  由
一、得心證之理由：
（一）、認定被告犯罪之積極證據：
    １、被告有毆打被害人陳聰文之行為：
    （１）、證人丁○○證稱：「於十五時五十分在收容所廣場發現嫌疑人乙○○．
            ．．與死者陳聰文．．．發生口角，當時警衛丙○○．．．看見並制止
            。死者陳聰文並返回第三寢室內，而嫌犯乙○○隨後進入寢室。經過約
            十分鐘後，看見乙○○手持木棍與死者陳聰文發生扭打，並持木棍毆打
            死者．．．，發生後死者陳聰文就躺在地上，警衛丙○○發現並將陳聰
            文送醫，於十六時五分送到中山醫院，醫院表示最好送到大醫院比較適
            當。並於十六時四十三分轉到和平醫院急救，當時我留下來照顧陳聰文
            ，而於十七時十九分醫院表示急救無效」（詳九十一年一月十九日警詢
            筆錄）；「看見嫌疑人乙○○叫死者陳聰文下床，並持木棍開始打死者
            並追打，大概過程約一、二分鐘，．．．」（詳參九十一年一月二十日
            警詢筆錄）；「昨日（十九日）下午三時五十，他二人發生口角，在收
            容所廣場，因死者有喝一點酒，說話大小聲，就與乙○○發生口角，．
            ．．駐警來調解（丙○○）就沒事了，叫死者去睡覺，乙○○就尾隨死
            者進房，他二人同一寢室，林就從他床上拿一木棍，死者睡在中間的上
            舖，林就叫他下來，然後就以木棍攻擊，我當時人在廣場，但因玻璃透
            明，我可以看到裡面，林一直以木棍打死者，一直打到門口的轉角，死
            者想搶林木棍，但沒搶到，．．．，死者慘叫一聲，非常大聲，駐衛警
            趕快過來，就將死者送至附近中山醫院．．．」、「（究竟是尚在寢室
            內或外面？）在寢室門口處」（詳參臺灣板橋地方法院檢察署九十一年
            度相字第一六六號卷第二十一頁九十一年一月二十日訊問筆錄）。是證
            人丁○○多次證言親見被告持木棍毆打被害人陳聰文倒地。
    （２）、證人丙○○證言：「九十一年一月十九日十五時五十分，死者陳聰文．
            ．．與乙○○．．．在圓通路一四三號內廣場發生口角，經我制止勸導
            後，於十六時○分聽到喧鬧聲，我進入第三寢室時，看見死者陳聰文躺
            在寢室入口處之木床旁，而乙○○當時左手持木棍，右手持一雙白色筷
            子，站在死者陳聰文身旁，經目擊者丁○○．．．指出，當時乙○○在
            第三寢室內，手持木棒與死者陳聰文發生扭打，攻擊陳聰文，隨即我就
            和丁○○及乙○○協助死者陳聰文在十六時五分送往中山醫院．．．」
            （詳參九十一年一月十九日警詢筆錄）；「．．．我當時有聽到有人在
            第三寢室內，大聲喊叫，我趕到第三寢室內時，看到乙○○站在死者身
            旁，仍在大聲叫囂，．．．當時林嫌左手仍持木棍、右手握住一雙白色
            筷子，．．．」（詳參九十一年一月二十日警詢筆錄）；「三時五十分
        ，我聽到中庭廣吵雜聲，就去查看，看到死者與乙○○在爭吵，因林質
            問為何喝在廣場吵鬧，所以二人發生口角，當時我過去勸阻他們，叫死
            者回寢室，林在廣場，我即回值班臺，因林當時坐在廣場吃泡麵，死者
            已返回寢室了，在四時五分左右，我聽到裡面有慘叫聲，我即衝入第三
            寢室查看，在入口處，門口轉角處，還沒有出門口，發現死者躺在地上
            ，頭部流血，一直在喊痛，林當時手上拿著木棍，我將他木棍拿下，．
            ．．」（詳參臺灣板橋地方法院檢察署九十一年度相字第一六六號卷第
            二十二頁九十一年一月二十日訊問筆錄）；「我是臺北市政府警察局派
            駐在遊民收容所擔任警衛的工作，我是警察，我大約在八十九年七月份
            一直到現在，乙○○和陳聰文都是我所裡面收容的遊民，他們都是固定
            住在所內的遊民，他們是同寢室，乙○○在案發之前曾經有和其他的遊
            民有鬥毆的情形，我們有把這種情形呈報到社會局，當時參與鬥毆的人
            員沒有要提出告訴，之前乙○○跟人鬥毆的時候都沒有拿工具，本案當
            天下午十五點三十分我到達所內，大約在三點五十分的時候發現中庭有
            爭吵聲，有看到乙○○辱罵陳聰文喝酒鬧事，而且還揚言要修理他，我
            當時立刻制止，制止之後陳聰文就回寢室，乙○○在中庭泡麵我就直接
            回到值班台，大約四點○五分的時候聽到陳聰文的寢室有一聲叫聲，我
            就跟小隊長去寢室查看，在進門處，發現陳聰文倒臥在地板上，不斷哀
            號，乙○○當時拿著木棍，還辱罵陳聰文，說沒有教訓他一下他不知道
            大小，我發現陳聰文有受傷，我就開著公務車載他到中山醫院就醫，後
            來轉到和平醫院，當時的木棍在送醫之前我就先把他取下，當時除了木
            棍之外他的右手拿了一雙筷子，他的木棍和筷子都沒有沾染血跡，筷子
            當時沒有收起來」（詳參甲○九十一年十一月五日訊問筆錄）。是證人
            丙○○多次指證被告於案發當日，曾與被害人陳聰文發生口角，不久即
            發現被害人陳聰文倒臥於寢室，被告則手持木棍立於寢室內。
    （３）、證人丁○○於案發時係於第三寢室門口，有現場圖一件可佐，而被害人
            陳聰文為人發覺倒地位置在第三寢室木床邊，有現場照片二幀可證。且
    被告亦供承被害人陳聰文倒臥於第三寢室時，渠手持木棍一支等語，足
            認證人丁○○、丙○○指證內容可採。
    ２、被害人陳聰文係遭被告毆打傷害致死：
    （１）、被害人陳聰文於九十一年一月十九日下午五時二十三分死亡，且被害人
            陳聰文於右顳頂部有二公分擦裂傷，臉右眼眶周圍有紅腫純傷三×四公
            分，法務部法醫研究所九十一年三月十三日鑑定書在卷足考，恰與跌倒
            撞地可能造成之傷勢相符，並有臺灣板橋地方法院檢察署相驗屍體證明
            書一件、九十一年一月二十日勘驗筆錄二件可佐。依對被害人陳聰文屍
            體解剖所見，判定被害人陳聰文係受毆傷倒地吸入嘔吐物窒息死亡，且
            被害人陳聰文之腸繫膜外傷三公分及腸繫膜血管破裂出血一千五百毫升
            以上，此有上揭及該所九十一年八月二十四日法醫理字第○九一四○○○○一二號函各一件附卷可稽。此為合格法醫師採用解剖方式所得之結
            論，自堪予採信。
    （２）、所謂客觀相當因果關係者，乃指以客觀上一般經驗，判斷其因果關係之
            有無；換言之，即以行為人在行為時所存在之事實，及行為後所發生之
            事實，從客觀上觀察，於其行為時可得預見，而無偶然事故介入者，其
            間即有因果關係。被告既有持木棍毆打被害人陳聰文之行為，從客觀上
            觀察，被害人陳聰文將因之導致死亡，並非不能預見，因此，被告傷害
            行為與被害人陳聰文發生死亡結果之間，有相當因果關係。
（二）、被告所辯不足採之理由：
    １、被告辯稱：渠未持木棍毆打被害人陳聰文，是被害人陳聰文酒醉不慎跌倒在
        地，因為被害人陳聰文時常酒後打人，所以渠要將木棍拿去丟掉云云。
    ２、被害人陳聰文因遭人毆打倒地吸入嘔吐物窒息死亡，且有證人丁○○、丙○○指證被告於案發前數分鐘即與被害人陳聰文發生口角，證人丁○○並親見
        被告毆打被害人陳聰文，已如前述；復參以被告自承手持木棍，對照被害人
        陳聰文兩側鎖骨下部各一長形瘀傷寬一．八公分，長約十五公分，符合木棍
        模式傷，有臺灣板橋地方法院檢察署驗斷書一件可考；而被害人陳聰文屍體
        經法務部法醫研究所鑑定結果，認被害人陳聰文右上部有平行條狀瘀傷，表
        淺十公分，另左上部有四條平行條狀瘀傷，表淺，各八公分，有該所九一法
        醫所醫鑑字第○○九○鑑定書一件在可憑。足見被害人陳聰文死亡前，曾遭
        木棍擊傷。被告以未持棍毆傷被害人陳聰文為詞置辯，應屬諉卸之詞，未可
        採信。
三、論罪科刑：按被告持自有之木棍毆擊被害人陳聰文，致被害人陳聰文因傷重倒地
    吸入嘔吐物窒息死亡，核其所為，係犯刑法第二百七十七條第二項前段之傷害致
    死罪。爰審酌被告曾有多項前科，素行不良，犯罪動機、平日與被害人陳聰文之
    關係、對被害人陳聰文造成傷勢及死亡之結果，犯罪後未坦承犯行等一切情狀，
    量處如主文所刑，以示懲儆。扣案之木棍一支，為被告所有供犯本罪所用之物，
    爰依刑法第三十八條第一項第二款之規定沒收之。
據上論斷，應依刑事訴訟法第二百九十九條第一項前段，刑法第二百七十七條第二項
前段、第三十八條第一項第二款，判決如主文。
本案經檢察官顏世翠到庭執行職務
中　　華　　民　　國　　　九十一　　　年　　十二　　　月　　　十　　　日
                                      臺灣板橋地方法院刑事第二庭
                                          法　官  高　　玉　　舜
右正本證明與原本無異。
如不服本判決，應於判決送達後十日內，向甲○提出上訴狀。
                                        書記官  田　　世　　杰
中　　華　　民　　國　　　九十一　　　年　　十二　　　月　　十一　　　日
附錄本案論罪科刑法條全文：
中華民國刑法第二百七十七條 (普通傷害罪)
傷害人之身體或健康者，處三年以下有期徒刑、拘役或一千元以下罰金。
犯前項之罪因而致人於死者，處無期徒刑或七年以上有期徒刑；致重傷者，處三年以
上十年以下有期徒刑。
